【裁判字號】    89,台上,2440
【裁判日期】    891027
【裁判案由】    撤銷公司會議決議
【裁判全文】
最高法院民事判決                              八十九年度台上字第二四四○號
    上  訴  人  台昇民主視聽股份有限公司
    法定代理人  何敏誠
    被 上訴 人  甲○○
右當事人間請求撤銷公司會議決議事件，上訴人對於中華民國八十八年八月十日臺灣
高等法院臺中分院第二審判決（八十八年度上字第四九號），提起上訴，本院判決如
左：
    主  文
上訴駁回。
第三審訴訟費用由上訴人負擔。
    理  由
本件被上訴人主張：伊為上訴人公司之股東，上訴人於民國八十七年七月二十日由清
算人何敏誠所召集之股東會決議承認清算簿冊，未依法於二十日前通知股東，致伊未
收到開會通知，伊已當場對召集之程序及決議之方法表示異議。上訴人於八十五年九
月十九日及八十六年六月二十一日各決議解散公司，該二次決議均經伊訴請撤銷，仍
未確定，如何能進行清算程序，股東會通知「承認結算清冊」之決議自屬違法，再者
會議中未提出帳冊供審核，又如何審核通過等情。求為撤銷上訴人公司八十七年七月
二十日所召集之股東會決議之判決。
上訴人則以：伊公司業經決議解散，選定清算人辦理清算事宜，因此其因承認清算人
造具之表冊所召開之股東會乃屬臨時股東會，其開會通知僅須於十日前通知各股東即
可，雖通知被上訴人之地址有誤，但嗣後已傳真通知被上訴人。伊公司更於八十八年
一月二十一日再召集股東會，補正追認系爭八十七年七月二十日所召集股東臨時會決
議事項，被上訴人即無訴之利益等語。資為抗辯。
原審依調查證據為辯論之結果，以：查被上訴人主張，伊為上訴人公司之股東，上訴
人於八十七年七月二十日由清算人何敏誠召集股東會，決議承認清算簿冊之事實，業
據提出股票影本、開會通知影本為證，上訴人亦未爭執。按臨時股東會之召集應於十
日前通知各股東，對於持有無記名股票者，應於十五日前公告之；又股東會之召集程
序或其決議方法違反法令或章程時，股東得自決議之日起一個月內，訴請法院撤銷其
決議，公司法第一百七十二條第二項、第一百八十九條分別定有明文。查上訴人於八
十七年七月二十日所召集之股東會，其事由係請求股東承認清算簿冊，性質屬股東臨
時會，依上開規定應於十日前通知各股東。上訴人辯稱於八十七年七月十日以開會通
知書交付郵局寄送被上訴人之事實雖據提出掛號函件執據為憑，惟依該執據之記載，
上訴人對被上訴人之通知係寄送「台中市○○路○段一四七號」，與被上訴人於股東
名冊上登記之住址「台中市○○街二四號」不符；上訴人亦自認寄送地址有誤，已難
認為合法通知。又公司法對於如何計算期間之方法既未特別規定，自仍應適用民法第
一百十九條、第一百二十條第二項不算入始日之規定，自通知之翌日起算至開會前一
日，算足公司法所定之期間始為合法。上訴人於八十七年七月十日付郵，則自翌日起
算至開會前一日，其期間僅有九日，已不合法，上訴人嗣後雖另以傳真通知被上訴人
，然依其傳真紀錄記載傳真日期為八十七年七月十七日，其期間更為不足，仍非合法
通知。另上訴人抗辯伊公司另於八十八年一月二十一日召集股東會，決議同意補正追
認八十七年七月二十日所召集之股東臨時會決議事宜一節，固據提出相關股東會資料
影本為據。惟該決議內容記載「補正追認八十七年七月二十日所召集之股東臨時會決
議事宜」，而八十七年七月二十日股東會決議事項係承認清算簿冊，則八十七年七月
二十日股東會議是否經撤銷，足以影響股東會承認清算簿冊之時點，若未經撤銷，則
股東會承認之時點為八十七年七月二十日，如經撤銷，則股東會承認之時點應為八十
八年一月二十一日股東同意追認之時，兩者既有此差異，則被上訴人訴請撤銷系爭八
十七年七月二十日股東會決議，不能謂無法律上之利益，上訴人執此抗辯被上訴人無
訴訟之利益，不足採取。從而，被上訴人以上訴人八十七年七月二十日股東會召集程
序違反法令，提起本件請求撤銷該股東會決議之訴訟，即無不合。為其心證之所由得
，並說明兩造其餘之攻擊防禦方法，不予審酌之理由。因而維持第一審所為上訴人敗
訴之判決，駁回其上訴，經核於法並無違誤。查股東會決議事項如經法院判決撤銷，
其決議應自判決確定時起，溯及決議時成為無效，為自始無效，然就此項爭執，被上
訴人之訴非無法律上之利益。原審就追認效果時點之說明縱有不盡，與判決結果不生
影響，併此明。上訴論旨，猶執前詞並就原審取捨證據、認定事實之職權行使，指
摘原判決不當，求予廢棄，非有理由。
據上論結，本件上訴為無理由，依民事訴訟法第四百八十一條、第四百四十九條第一
項、第七十八條，判決如主文。
中      華      民      國    八十九    年      十      月    二十七    日
                              最高法院民事第三庭
                                  審判長法官  范  秉  閣
                                        法官  朱  建  男
                                        法官  許  澍  林
                                        法官  鄭  玉  山
                                        法官  許  朝  雄
      右正本證明與原本無異
                                              書  記  官
中      華      民      國    八十九    年     十一     月     十三     日


司法院資訊處製作；財團法人民間司法改革基金會備份。
